臺灣士林地方法院刑事判決　　　　　　　95年度易字第1769號
公　訴　人　臺灣士林地方法院檢察署檢察官
被　　　告　戊○○○
上列被告因竊盜案件，經檢察官提起公訴（95年度偵字第10862
號），本院判決如下：
    主  文
戊○○○無罪。
    理  由
一、公訴意旨略以：被告戊○○○與乙○○係分住臺北市○○區
    ○○街147 號、145 號鄰居，且乙○○於其住處2 樓牆面所
    搭建之儲藏櫃緊接戊○○○房屋2 樓牆面，詎戊○○○於民
    國94年10月13日上午7 時30 分許前之某時，僱用不知情之
    姓名年籍不詳建築工人，破壞上開儲藏櫃緊接其2樓住處牆
    面而施工時，發現該等建築工人自該儲藏櫃內取出臺灣銀行
    紀念套幣13套、日本國明治年間銀幣5個、乙○○父母結婚
    照、祖先遺照及底片乙批等物為乙○○所有，竟即基於意圖
    為自己不法所有之犯意，加以竊取，嗣因乙○○返國後發現
    報警處理，始悉上情，因認被告涉有刑法第320條第1項之竊
    盜罪嫌云云。
二、按犯罪事實應依證據認定之，無證據不得認定犯罪事實，又
    按不能證明被告犯罪者，應諭知無罪之判決，刑事訴訟法第
    154 條第2 項、第301 條第1 項分別定有明文。又告訴人之
    告訴，係以使被告受刑事訴追為目的，是其陳述是否與事實
    相符，仍應調查其他證據以資審認，最高法院52年臺上字第
    1300號著有判例。認定不利於被告之事實，須依積極證據，
    苟積極證據不足為不利於被告事實之認定時，即應為有利於
    被告之認定，更不必有何有利之證據；且刑事訴訟法上所謂
    認定犯罪事實之積極證據，係指適合於被告犯罪事實之認定
    之積極證據而言，雖不以直接證據為限，間接證據亦包括在
    內，然而無論直接或間接證據，其為訴訟上之證明，須於通
    常一般之人均不致有所懷疑，而得確信其為真實之程度者，
    始得據為有罪之認定，倘其證明尚未達到此一程度，而有合
    理之懷疑存在時，自不能以推測或擬制之方法，以為有罪裁
    判之基礎，最高法院29年度上字第3105號、30年度上字第81
    6 號、40年度台上字第86號、76年度台上字第4986號判例可
    資參照。公訴人認被告戊○○○涉有上開罪嫌，無非以證人
    甲○○之證述及偵查之現場勘驗筆錄、現場圖、現場照片等
    為證。訊據被告戊○○○，固坦承於上開時、地未經乙○○
    同意，即僱工破壞上開儲藏櫃緊接其2 樓住處牆面而施工，
    且自該儲藏櫃內清出物品之事實，惟堅決否認涉有竊盜罪嫌
    ，辯稱：工人只有清出告訴人已死父母之衣物及酒瓶，因為
    已經浸溼爛成一團，所以伊叫工人拿去丟掉，儲藏櫃內並沒
    有告訴人所指之臺灣銀行紀念套幣13套、日本國明治年間銀
    幣5 個、乙○○父母結婚照、祖先遺照及底片乙批等物，伊
    並未竊盜等語。經查：
  (一)關於告訴人乙○○上開儲藏櫃內究竟放有何物品乙節，告訴
    人之房客即證人甲○○於警詢中證稱：「（董吉祥僱請工人
    將乙○○的東西清掉時有哪些物品？）物品是有一些，儲藏
    櫃是上鎖的，裡面的物品我就不知道。」（見偵查卷第9 頁
    ），於偵查中先證述：「（你有看到工人把告訴人家的牆壁
    打掉，把東西清走？）我沒有看到有人把東西清走，我只有
    看到有人在動工，把牆壁打掉」（見偵查卷29頁、第30頁）
    ，後又稱：「我在那承租的2 年內，都有發現玻璃窗後的儲
    櫃內，有櫃子、老人用的金屬枴杖、乙○○家裡的衣服、還
    有乙○○父親的遺照。另外還有我個人放在裡面的衣服、2
    台暖氣機、電扇」（見偵查卷第61頁）；於本院審理中則證
    述：「（據你所知這個儲藏櫃裡原本有什麼東西？）我有看
    過他父母親的結婚照與遺照，告訴人還拿一套臺灣銀行紀念
    套幣給我看，旁邊還有好幾個盒子還沒有打開，．．．。（
    除了這個櫥櫃內的東西，你印象中還有無其他東西？）告訴
    人所說的龍銀套幣我沒有印象。（櫥櫃裡面有無衣服、褲子
    還是底片這類的東西？）櫥櫃內有衣服，至於有無底片我不
    清楚，櫥櫃旁的行李箱內有放底片還有他父母親及他小時候
    的照片，不是放在櫥櫃內。（你如何會知道有這些東西？）
    我有看過，．．．（究竟有無在儲藏櫃內看過告訴人乙○○
    父母結婚照？）他曾經拿出來給我看過，是後來他有時候放
    在袋子內，有時放在五斗櫃內，他是集中在大儲藏櫃內，我
    記得還有拐仗。」（見本院96年3 月13日審判筆錄第4 頁至
    第8 頁），是證人甲○○對於上開儲藏櫃內究竟放有何物品
    乙節，先由警詢中稱「不知」，及至偵查及本院審理時，則
    迭次增加儲藏櫃內之項目，前後不一且矛盾，是其證詞是否
    可採，已頗令人生疑；況告訴人乙○○於本院審理中證述：
    甲○○剛租房子時，走進伊房間無意看到套幣、銀幣，並非
    刻意拿給他看，看完後隔一段時間才放回儲藏櫃等語（見本
    院96年3 月28日審判筆錄第15頁、第17頁），亦與甲○○前
    開證述是告訴人主動拿給伊看等情不符。而證人甲○○於本
    院審理中另證述：看到被清理出來的東西有三、四個行李箱
    、拐杖、五斗櫃及2 至3 個儲藏櫃還有其他不記得的東西，
    沒有看到照片，未打開行李箱看等語（見同上審判筆錄第7
    頁），然其又自承：沒有親眼看到這些東西被搬走；被告清
    理場時，其並不知道儲藏櫃內有何物品等語（見同上審判筆
    錄第5 頁、第6 頁），是證人甲○○之證詞反覆，尚不足以
    證明告訴人上開儲藏櫃內置放有如起訴書所載之物品，並遭
    被告清理出來後加以竊取之證據。
  (二)證人即被告所僱請之工頭丙○○於本院審理中證述：拆掉中
    間隔板時，只看到裡面有一些破布、酒瓶和垃圾，都黑漆漆
    的，沒有看到五斗櫃等語（見本院96年3 月28日審判筆錄第
    11頁），又稱：從隔壁清出來的東西，破布黑黑、濕濕的，
    酒瓶也是黑黑的等語（見同上審判筆錄第13頁），核與被告
    所辯情節相符，至於被告之夫即證人丁○○證述：當日拆除
    隔牆木板後，只看到一排鋁門窗，裡面是空空的，並未從儲
    藏櫃內清出任何物品，也未清掉任何東西等語（見未院96年
    3 月28日審判筆錄第5 頁至第8 頁），核與被告及證人丙○○上開所證不同，顯係迴護被告之虛偽證詞，不足採信。
  (三)再，告訴人自承其長年在外經商，幾乎已3 、4 年未整理上
    開儲藏櫃內之物品（見96年3 月28日審判筆錄第15頁），而
    公訴人所舉之偵查現場勘驗筆錄、現場圖、現場照片等，均
    為事後之現場狀況，尚難作為被告竊取告訴人之臺灣銀行紀
    念套幣13套、日本國明治年間銀幣5 個、父母結婚照、祖先
    遺照及底片乙批等物之證據。
  (四)至起訴書事實欄載有被告破壞告訴人乙○○上開儲藏櫃緊接
    其住處牆面而施工之毀損行為等情，雖漏未載論罪法條犯刑
    法第354 條之毀損罪，惟起訴事實既已記載，應認已經提起
    公訴，本院自應審究，先予敘明。訊據被告堅決否認涉有毀
    損罪嫌，辯稱：該面木板隔牆，是伊家在81年間請工人己○○蓋的，並非告訴人乙○○家的，也非兩家共有，當初告訴
    人父親不願伊家的牆壁全部貼過去，所以伊把牆壁退後，上
    半部空間由告訴人家利用作為儲藏櫃，下半部由伊家作為抽
    屜使用等語。經查：告訴人所稱儲藏櫃，係利用其住處窗戶
    後面所形成之空間，作為儲物之用等情，業據告訴人即證人
    乙○○於本院審理中證述屬實（見本院96年3 月28日審判筆
    錄第15頁），而告訴人上開窗戶後面即為被告住處之隔牆，
    故告訴人係利用其住處窗戶後面與隔牆所形成之空間，作為
    儲物之用，堪可認定。再被告確有僱請丙○○等工人，破壞
    告訴人乙○○上開儲藏櫃緊接其住處之木板牆壁而施工之事
    實，已如前述，惟對於該木板牆壁究屬何人所有乙節，被告
    與告訴人各執一詞，然告訴人乙○○坦承：該面牆壁被告說
    是他們蓋的，但伊父親說是伊家蓋的，總之不是伊蓋的，應
    該算是公家的（見本院96年5 月2 日審判筆錄第4 頁），又
    稱：伊是聽伊父母說是伊父母做的，但伊沒有親眼所見，10
    幾年了，伊認為牆壁應該算是公家的等語（見同上筆錄第5
    頁），是告訴人對該面木板隔牆究是否為其所有，並無法肯
    認，對於為兩家共有乙節，則未能舉證以供本院調查，而證
    人李建雄於本院審理中證述：大約10幾年前，曾受被告及其
    家屬之託，為被告家與鄰居家做木板隔牆，是面對被告家之
    左手邊，工程做了好幾十天等語（見本院96年5 月16日審判
    筆錄第4 頁、第5 頁），核與被告所辯情節相符，是並無證
    據證明上開木板牆為告訴人所有或與被告家共有，而該面木
    板牆既非告訴人所有或共有，則被告未得其同意即拆除、破
    壞，即無刑法第354 條毀損罪之適用。
  (五)此外，又查無其他積極證據足以證明被告有何竊盜及毀損之
    犯行，而公訴人所舉之證據，尚難達一般人均不致有所懷疑
    ，而得確信其為真實之程度，且有合理之懷疑存在，自屬不
    能證明被告犯罪，爰為被告無罪之諭知。至被告清理出告訴
    人所有之衣物及酒瓶等物，未經其同意，即逕自丟棄，是否
    另涉有毀損或其他法律上之問題，自應由檢察官另行偵辦，
    本院無從審究，附此敘明。
據上論斷，應依刑事訴訟法第301 條第1 項判決如主文。
本案經檢察官方祥鴻到庭執行職務
中　　華　　民　　國　　96　　年　　5　　月　　30　　日
                  刑事第五庭審判長法  官  周政達
                                  法  官  周群翔
                                  法  官  楊迺伶
以上正本證明與原本無異。
如不服本判決，應於判決送達後10日內，向本院提出上訴狀。
                                  書記官  陳淑琪
中　　華　　民　　國　　96　　年　　5 　　月　　30　　日
